最高法院刑事判決　　　　　　九十六年度台上字第四四五七號
上　訴　人　甲○○
　　　　　　乙○○
　　　　　　丙○○
共　　　同
選任辯護人　陳榮昌律師
上列上訴人等因傷害致人於死等罪案件，不服台灣高等法院台中
分院中華民國九十四年一月十二日第二審判決（九十三年度上訴
字第一七六五號，起訴案號：台灣苗栗地方法院檢察署九十二年
度偵字第一九一六號），提起上訴，本院判決如下：
    主  文
原判決關於甲○○、乙○○部分及丙○○傷害致人於死部分均撤
銷，發回台灣高等法院台中分院。
其他上訴駁回。
    理  由
甲、撤銷（即傷害致人於死）部分：
本件原判決維持第一審關於論處上訴人甲○○、乙○○、丙○○
共同傷害人之身體因而致人於死（丙○○累犯）罪刑之判決，駁
回檢察官及上訴人等在第二審之上訴，固非無見。
惟查：一、有罪判決書所記載之犯罪事實，為論罪科刑適用法律
之基礎，故凡於適用法律有關之重要事項，必須詳加認定，明確
記載，然後於理由內敘明犯罪事實所憑之證據及認定之理由，始
足為適用法律之依據。又刑法上之加重結果犯，以行為人能預見
其結果之發生為要件，所謂能預見乃指客觀情形而言，與主觀上
有無預見之情形不同，若主觀上有預見，而結果之發生又不違背
其本意時，則屬故意範圍。原判決認定上訴人等係共同基於普通
傷害之犯意，聯手毆打被害人潘金德倒地受傷，潘金德因顱骨骨
折、腦挫傷與對衝性之顱內出血與損傷，於翌日不治死亡，上訴
人等所為均成立刑法第二百七十七條第二項前段之傷害致人於死
罪等情；但僅於理由載稱「死者潘金德係遭被告父子三人聯手毆
打倒地受傷，而死者潘金德遭被告父子三人毆打倒地，頭部可能
會撞到地面造成頭部顱骨骨折，引發顱內出血死亡之結果，亦應
為被告父子三人所能預見，茲被告父子三人共同毆打死者潘金德
，導致死者潘金德頭枕部撞及地面，造成顱骨骨折、腦挫傷與對
衝性之顱內出血與損傷而死亡之結果，渠等三人之傷害行為與死
者之死亡，不僅有相當之因果關係，且被告父子三人對此傷害致
死之加重結果亦應共負其責」云云。其對於上訴人等共同毆打潘
金德將致其倒地死亡之結果，如何依客觀情形為上訴人等所能預
見，而應負傷害致人於死之加重結果責任，並未於事實欄翔實記
載，於法已有未合；且上訴人等對該傷害導致潘金德死亡之結果
，究竟係於主觀上已有所預見，抑為依客觀情形應為其等所能預
見，原判決亦未於理由內詳加說明審認，併嫌理由欠備。二、本
件依檢察官起訴書之記載，及卷內上訴人等之供述、證人林進峰
等之證供等諸多證據、訴訟資料，均顯示上訴人等係於民國九十
二年四月二十七日共同毆打潘金德，致其倒地受傷，於翌日傷重
不治死亡。原判決及第一審判決均記載案發時間為「九十年四月
二十七日」及潘金德該翌日死亡，與卷內資料不符，亦有可議。
以上或為上訴意旨所指摘，或為本院得依職權調查之事項，應認
原判決關於甲○○、乙○○部分及丙○○傷害致人於死部分均有
撤銷發回更審之原因。
乙、丙○○恐嚇部分：
按最重本刑為三年以下有期徒刑之罪之案件，經第二審判決者，
不得上訴於第三審法院，刑事訴訟法第三百七十六條第一款定有
明文。本件上訴人丙○○因傷害致人於死等罪案件，其恐嚇部分
，原審維持第一審之科刑判決，係依刑法第三百零五條論處罪刑
，查該罪之最重法定本刑為二年以下有期徒刑，依首開說明，既
經第二審判決，自不得上訴於第三審法院，上訴人丙○○竟對之
併為提起上訴，顯為法所不許，此部分上訴應予駁回。
據上論結，應依刑事訴訟法第三百九十七條、第四百零一條、第
三百九十五條前段，判決如主文。
中　　華　　民　　國　九十六　年　　八　　月　 十六 　日
                      最高法院刑事第六庭
                          審判長法官  呂　潮　澤
                                法官  吳　昆　仁
                                法官  孫　增　同
                                法官  趙　文　淵
                                法官  吳　　　燦
      本件正本證明與原本無異
                                      書  記  官
中　　華　　民　　國　九十六　年　　八　　月　二十一　日
                                                    Ａ
